【裁判字號】    98,台上,1475
【裁判日期】    980319
【裁判案由】    偽造文書
【裁判全文】
最高法院刑事判決            九十八年度台上字第一四七五號
上  訴  人  甲○○
            乙○○
上列上訴人等因偽造文書案件，不服台灣高等法院台中分院中華
民國九十七年六月十日第二審更審判決（九十七年度上更(一)字第
一三五號，起訴案號：台灣台中地方法院檢察署九十二年度偵字
第八０三九號），提起上訴，本院判決如下：
    主  文
上訴駁回。
    理  由
按刑事訴訟法第三百七十七條規定：上訴於第三審法院，非以判
決違背法令為理由不得為之；是提起第三審上訴，應以原判決違
背法令為理由，係屬法定要件；如果上訴理由書狀並未依據卷內
訴訟資料具體指摘原判決不適用何種法則或如何適用不當，或所
指摘原判決違法情事，顯與法律規定得為第三審上訴理由之違法
情形不相適合時，均應認其上訴為違背法律上之程式，予以駁回
。本件原判決撤銷第一審論處上訴人甲○○連續行使偽造公文書
，足以生損害於公眾及他人罪刑及就上訴人乙○○所為之無罪判
決部分，就該等部分改判分別論處上訴人等共同連續犯行使偽造
公文書罪罪刑（各處有期徒刑一年六月，均減為有期徒刑九月）
。上訴人等之上訴意旨略稱：（一）原判決列舉之物證，即台中
市警察局車輛失竊尋獲證明單、汽車新領牌照登記書、車籍作業
系統－查詢認可資料、高雄縣警察局贓物認領收據、車輛竊盜、
車牌失竊資料個別查詢報表－查詢車輛認可資料、汽（機）車過
戶登記書、汽（機）車各項異動登記書、汽車及偽造引擎號碼照
片、台北區顯隆工業股份有限公司結帳單、宋孔傑遺失國民身分
證作廢聲明登報資料、高雄縣警察局贓物認領保管結、行車執照
、財政部台灣省中區國稅局電子計算機開立貨物稅汽車專用完稅
照、台中市西屯區戶政事務所函等，均祇能證明原判決附表二編
號C1、C2、C4、C5、C6、C7、C8所示之自用小客車曾有失竊紀錄
，並不能證明上訴人等明知上開自用小客車係贓物。至於甲○○
於警詢雖供稱：「轉賣贓車部分，我有做」，惟此係警詢告以系
爭自用小客車均屬贓車後，伊始接著回答有轉賣該等贓車之事實
，非謂轉賣時即知所售賣之車輛均為贓物，此由甲○○於偵審中
一再否認明知原判決附表二編號C1、C2、C4、C8所示之車輛為贓
物乙節即足證明，原判決斷章取義，置甲○○其餘否認之供述於
不顧，仍據其上揭警詢供述作為判決之基礎，實屬率斷。又原判
決雖以被害人楊榮華、陳立夫於民國八十五年十月九日之警詢筆
錄，認定楊榮華、陳立夫均係向甲○○購買贓車；惟楊、陳二人
竟於同日一起推翻其等先前之警詢供述，其等供述之真實性，已
非無疑，而渠等翻異先前警詢供述，改證稱：係甲○○告知若警
方詢問，便陳述係向陳昭智購買等語，何以不能推論係陳昭智事
後央請渠等推翻先前不利於陳昭智之供述？（二）陳昭智於台灣
高等法院台中分院八十六年度上訴字第一七九七號偽造文書案（
下稱另案），已供認其曾轉賣贓車予郭楊傳等語，證人陳錦德亦
證稱：曾向陳昭智購買車牌號碼ＹＫ－５９５７號之小客車云云
，而陳昭智確曾委託甲○○代其尋找購買原判決附表二編號C1、
C2、C8所示小客車之買主，甲○○亦曾向陳昭智價購該附表二編
號C4所示之小客車，為原判決所確認之事實，被害人陳立夫在警
詢又供稱：「（問：為何甲○○要指使你說該車是向陳昭智購買
？）因為當初我與甲○○接洽購買車輛時，是由陳昭智駕駛乙部
深色的自小客車來，然後由甲○○立即告知我說就是這部車要出
售的，所以甲○○才指使我說該車是向陳昭智買的」，則編號C2
、C8所示之小客車於售賣予楊榮華、陳立夫之前，其所有權既仍
屬陳昭智所有，甲○○因聽聞警方有查緝贓車轉賣之事，唯恐受
刑事牽連，縱令曾告知楊榮華、陳立夫須向警方陳稱係向陳昭智
購買前揭小客車等語，亦屬常情，且係為釐清責任致有上開請託
，與事實並無不符，自非矇騙。（三）依據被害人廖林鳳昭之警
詢供述，尚無從認定上訴人等於向陳昭智購買該附表編號C4之小
客車或將之轉賣予廖林鳳昭時，即明知該車係贓物，而陳昭智復
從未指證上訴人等知悉該車為贓物，自難認上訴人等有共同故買
贓物或分別牙保贓物之行為。（四）車輛引擎號碼並非一開啟車
輛引擎蓋，即可一目瞭然，而代售中古車者，亦未必會檢查車輛
引擎號碼曾否經變、偽造，陳昭智於另案審理中復供稱：「（問
：車子引擎號碼、車身號碼有被磨滅，外表有無看出來？）我看
不出來」，原判決何以認定乙○○應可輕易得知車輛引擎號碼業
經偽造？原判決有證據調查未盡及理由不備之違法。（五）陳昭
智於另案第一審審理中已供稱：甲○○、乙○○不知其所交付者
係贓車等語，於該案第二審復供稱：「我買的時候不知道是贓車
，高雄的警察來的時候才知道」，據此足以證明上訴人等亦有可
能係聽聞警方查緝上揭小客車之後，始懷疑上述小客車為贓物，
原判決未指出足以推翻上訴人等否認犯罪所持辯解之理由，自屬
理由不備。（六）鍾陸益於台灣台北地方法院八十五年度訴字第
二二四八號竊盜案件審理中已證稱：如原判決附表二自小客車之
車籍資料係伊所提供之偽造文件等語，惟並未指證上訴人等已知
悉該等文件係屬偽造，而鍾陸益在台灣板橋地方法院檢察署八十
六年度偵字第六三一０號案內，復供稱：「（問：本案是否還有
其他共犯？）從新領牌之陳吉英、竊車之吳運發、鄭志榮至代為
銷售贓車之呂志祥、何英傑、陳建蒼、陳宏光等均已落網，唯一
剩下主嫌我本人在逃」，嗣於該案第一審又供稱：「我與陳建蒼
較熟悉，與甲○○係因購買行動電話而認識，起訴附表之汽車，
我僅偽造車籍證件，將證件賣予呂志祥……再將所獲之汽車大牌
等件賣予呂志祥或陳昭智」，陳昭智在該案亦供稱：「甲○○、
乙○○涉及本案之贓車，係我委託其二人代售，行車執照亦一併
交付，其二人並不知所交付者係贓車，車籍證件及汽車均係鍾陸
益交出，然後再委託甲○○、乙○○出售」，足以證明上訴人等
確實不知原判決附表二編號C1、C2、C3、C4、C8所示小客車之車
身號碼、引擎號碼均曾經偽、變造之情事，更不知相關車籍資料
亦屬偽造，自難構成行使偽造私文書罪。（七）上訴人等如明知
上揭小客車均屬贓物，豈會以真實姓名售賣及仲介！豈會轉賣予
自己的親友！況且上訴人等為陳昭智代尋買主，每售賣一輛車不
過得利新台幣（下同）五千元至一萬元之間，上訴人等豈會為賺
取微薄價差，即干冒遭刑事訴追之風險等語。
惟查：原判決綜合卷內證據資料及調查證據之結果，認定上訴人
等分別有其事實欄所載之犯行，已於理由內詳敘其調查證據之結
果及取捨證據認定之理由，並就上訴人等否認犯罪所持之辯解，
認均非可採，以及原判決附表二編號C3小客車之買受人雖係甲○
○之親戚、編號C5之買受人雖係乙○○之親戚，惟認仍非可執此
即為有利於上訴人等之認定，分別予以指駁或說明。復說明援引
作為判決基礎之證人吳惇萍、莊永深、蕭建祥、楊榮華、陳志龍
、林秋雄、廖林鳳昭、陳立夫、許滄城、崔鴻聲、陳崇賢、蔡達
昌、張一凡、徐明煥、蔡金發、卓朝榮、李訓良、端木泓、吳及
煥、曾銘傳、蔡宗雄、李茂源、王志濂、陳秀華、宋孔傑、賴茂
源、陳潘省等人之警詢供述，均具有證據能力所憑之理由。另又
說明認定甲○○確知如原判決附表二編號C1、C2、C4、C8所示小
客車、乙○○確知如該附表二編號C4、C5、C6、C7所示自小客車
，均係來路不明之贓車，且渠等亦分別知悉該附表二所示之自小
客車之車身號碼、引擎號碼均已遭偽造等事實所憑之證據及其認
定之理由（見原判決正本第十四頁第二三行至第二一頁第二七行
）。從形式上觀察，原判決並無理由不備、採證違背經驗法則、
論理法則、不憑證據任意推定犯罪事實及證據調查未盡等違背法
令之情形。上訴意旨（一）、（二）、（三）、（四）、（五）
、（七）均置原判決事實欄明確認定及理由內已詳予說明之事項
於不顧，徒憑己意，或就事實審法院證據取捨及證明力自由判斷
職權之合法行使，再為單純事實上爭執；或仍執原判決已詳予敘
明不足採信之渠等否認犯罪辯解，指摘原判決採證違法；或將具
有互補性之證據，割裂審查，並執其不能單獨為全部犯罪事實之
證明云云，主張依憑該等證據不足以證明上訴人等確有原判決事
實欄所認定之犯行；俱非合法之第三審上訴理由。又就證人或共
同正犯先後不同之供述，敘明採納其中一部分作為判決之基礎時
，本即含有摒棄與其相異部分之意，此乃證據取捨之當然結果，
無庸於判決理由內一一敘明。原判決既敘明係採納證人鍾陸益於
台灣台北地方法院八十五年度訴字第二二四八號案內證稱：「與
如附表二『懸掛之車牌號碼』之自用小客車相符之車籍資料，均
係我所提供之偽造文件」（見原判決正本第十三頁第二三行至第
二六行）及證人陳昭智在同上案內證稱：「有提供……三輛汽車
請乙○○幫忙尋找買主、有將 YL-4712、YL-4701及YL-5417自小
客車交給乙○○出售」（見原判決正本第十九頁第五行至第九行
），作為判決之基礎，本即含有捨棄與該等證述相異部分之意，
則陳昭智、鍾陸益於前揭其他案件內縱令曾為有利於上訴人之供
述，原判決未說明不採納之理由，亦未違法。上訴意旨（二）、
（四）、（五）、（六）另執上開證人於其他案件內之有利供述
，指摘原判決採證違法及理由不備，均不足以辨識原判決已具備
違背法令之形式要件。至於陳昭智於另案審理中供稱：「（問：
車子引擎號碼、車身號碼有被磨滅，外表有無看出來﹖）我看不
出來」，乃其個人否認犯罪之辯解，尚難據此推翻原判決認定上
訴人等應可輕易得知各該小客車之引擎號碼均經偽造之事實。上
訴意旨（四）另執此指摘原判決證據調查未盡及理由不備，亦非
合法之第三審上訴理由。綜上所論，本件上訴人等之上訴，均屬
違背法律上之程式，予以駁回。至於原判決認與上訴人等行使偽
造公文書、行使偽造私文書等部分，有牽連犯裁判上一罪關係之
故買贓物、牙保贓物、詐欺取財、使公務員登載不實等部分，原
判決認係分別觸犯刑法第三百四十九條第二項之故買贓物、牙保
贓物罪，同法第三百三十九條第一項之詐欺取財罪及同法第二百
十四條之使公務員登載不實罪；經查刑法第三百四十九條第二項
之故買贓物、牙保贓物罪，同法第三百三十九條第一項之詐欺取
財罪，分屬刑事訴訟法第三百七十六條第七款、第四款之案件；
刑法第二百十四條使公務員登載不實罪之法定本刑為三年以下有
期徒刑、拘役或五百元以下罰金；為刑事訴訟法第三百七十六條
第一款之案件，與之有牽連犯裁判上一罪關係之行使偽造公文書
、行使偽造私文書等部分之上訴，既不合法，自無從就有牽連犯
關係之輕罪部分併為實體上審判，此等部分既經第二審判決，皆
不得上訴於第三審法院，上訴人等就此部分竟復分別提起上訴，
俱非適法，均予駁回。
據上論結，應依刑事訴訟法第三百九十五條前段，判決如主文。
中    華    民    國  九十八  年    三    月   十九   日
                      最高法院刑事第七庭
                          審判長法官  林  永  茂
                                法官  吳  昆  仁
                                法官  蘇  振  堂
                                法官  蕭  仰  歸
                                法官  林  立  華
      本件正本證明與原本無異
                                      書  記  官
中    華    民    國  九十八  年    三    月  二十六  日
                                                      Ｅ


司法院資訊處製作；財團法人民間司法改革基金會備份。
